臺灣板橋地方法院民事判決　九十三年訴字第二六二號
　　原　　　告　丙○○
　　　　　　　　丁○○
　　　　　　　　陳甲○○
　　兼右三人
　　訴訟代理人　乙○○
　　被　　　告　戊○○
右當事人間請求損害賠償事件，本院於中華民國九十三年三月二十三日言詞辯論終結
，判決如左：
    主    文
被告應給付原告乙○○新台幣壹拾伍萬柒仟伍佰伍拾陸元及自民國九十二年十一月二
十八日起至清償日止，按年息百分之五計算之利息。
原告乙○○其餘之訴及原告丙○○、丁○○、陳甲○○之訴均駁回。
訴訟費用，由被告負擔百分之十五；餘由原告負擔。
本判決第一項於原告乙○○以新台幣伍萬貳仟伍佰拾玖元供擔保後，得假執行。
原告乙○○其餘假執行之聲請及原告丙○○、丁○○、陳甲○○假執行之聲請均駁回
。
    事    實
甲、原告方面：
    原告經通知未於最後言詞辯論期日到場，惟其曾具狀及到場為下列聲明及陳述：
一、聲明：求為判決：
（一）被告應給付原告乙○○新台幣三十五萬七千五百五十六元，應給付原告丙○○
      、丁○○、陳甲○○各二十五萬元，及均自起訴狀繕本送達翌日起至清償日止
      ，按年息百分之五計算之利息。
（二）願供擔保以代釋明，請求宣告假執行。
二、陳述：
（一）被告戊○○於民國（下同）九十二年六月十七日晚間二十時三十分許，邀同友
      人張靜江前往台北縣三重市○○街六十六號前之永福公園涼亭內飲酒聊天，詎
      先前已在涼亭內石桌上睡覺之被害人李應洲醒來，因不悅被告與張靜江二人騷
      擾其睡眠，雙方發生爭執，進而互毆，被告以手毆打李應洲之頭、臉部及身體
      ，並隨手持酒瓶敲擊李應洲右額頂部，受有左側顳部頭皮下出血、顱內左側硬
      腦膜外出血、腦室及腦幹和實質出血、右頂額部皮下出血、外表鈍性傷、右額
      頂部刺割創傷等傷害，經送醫後死亡，刑事部分經鈞院以九十二年度訴字第一
      九四○號刑事判決處被告有期徒刑七年六月確定在案。
（二）被害人李應洲受傷後，由原告乙○○支付醫藥費新台幣︵下同︶二千一百十六
      元，有長庚紀念醫院醫療費用收據二紙可證。嗣李應洲經送醫急救後死亡，由
      原告乙○○支付殯葬費十五萬五千四百四十元，亦有喪葬費用收據在卷可按，
      依民法第一百九十二條第一項規定：不法侵害他人致死者，對於支出醫療及增
      加生活上需要之費用或殯葬費之人，亦應負損害賠償責任。被告自應賠償原告
      上開支出之醫療費及殯葬費。
（三）又不法侵害他人致死者，被害人之父、母、子、女及配偶，雖非財產上之損害
      ，亦得請求賠償相當之金額。民法第一百九十四條亦定有明文。原告乙○○、
      丙○○分別為李應洲之兄及弟，丁○○、陳甲○○（起訴狀載為甲○○）為李
      應洲之姊，被害人之父母早逝，彼此感情深厚，李應洲遭被告毆打致死，原告
      之精神受有重大痛苦；原告原告乙○○家境不好，為籌措被害人之殯葬事宜，
      所受精神損失無法形容，依民法第一百九十五條第二項但書之規定，原告等人
      應可繼承父、母就此部分之非財產損害賠償請求權，爰各請求賠償二十五萬元
      之精神慰撫金。
三、證據：提出長庚紀念醫院醫療費用收據二紙、喪葬費用收據七紙、
    。
乙、被告方面：
一、聲明：求為判決駁回原告之訴。
二、陳述：
（一）對於原告主張被告毆打被害人李應洲致死之事實，被告自認。
（二）對原告請求之醫療費用及殯葬費，被告願意給付。惟請求非財產上損害賠償部
      分，於法無據，被告不願給付。
三、證據：未提出任何證據。
    理    由
一、本件原告未於最後言詞辯論期日到場，核無民事訴訟法第三百八十六條各款所列
    情形，爰依被告聲請，由其一造辯論而為判決。
二、得心證之理由：
（一）原告主張被告不法侵害李應洲身體，致其受傷死亡之事實，為被告所自認，且
      被告之上開犯行，刑事部分業經本院以九十二年度訴字第一九四○號刑事判決
      處被告有期徒刑七年六月確定在案，有本院上開刑事卷宗、刑事判決書、台灣
      板橋地方法院檢察署九十二年度偵字第一二二一五號偵查卷宗、九十二年度相
      字第六八五號相驗卷宗（均影本）在卷可參，堪信為真。
（二）按「不法侵害他人致死者，對於支出醫療及增加生活上需要之費用或殯葬費之
      人，亦應負損害賠償責任。」民法第一百九十二條第一項定有明文。本件被害
      人李應洲受傷後，由原告乙○○支付醫藥費二千一百十六元，有長庚紀念醫院
      醫療費用收據二紙可證。嗣李應洲經送醫急救後死亡，由原告乙○○支付殯葬
      費十五萬五千四百四十元，亦有喪葬費用收據在卷可按，被告對此部分不爭執
      ，並同意給付，則原告乙○○請求被告給付醫療費及殯葬費共計十五萬七千五
      百五十六元，為有理由，應予准許。
（三）原告乙○○、丙○○、丁○○、甲○○主張渠等為被害人李應洲之兄、弟、姊
      關係，被告不法侵害李應洲身體，致其死亡，原告受有精神上之重大痛苦，並
      依民法第一百九十四條、第一百九十五條之規定，繼承原告父、母之非財產上
      損害賠償，爰各請求被告給付二十五萬元之精神慰撫金云云，經查：「不法侵
      害他人致死者，被害人之父、母、子、女及配偶，雖非財產上之損害，亦得請
      求賠償相當之金額。」「不法侵害他人之身體、健康、名譽、自由、信用、隱
      私、貞操，或不法侵害其他人格法益而情節重大者，被害人雖非財產上之損害
      ，亦得請求賠償相當之金額。其名譽被侵害者，並得請求回復名譽之適當處分
      。前項請求權，不得讓與或繼承。但以金額賠償之請求權已依契約承諾，或已
      起訴者，不在此限。前二項規定，於不法侵害他人基於父、母、子、女或配偶
      關係之身分法益而情節重大者，準用之。」民法第一百九十四條、第一百九十
      五條定有明文。本件原告分別為被害人之兄、弟、姊，並非被害人之父、母、
      子、女及配偶，自無民法第一百九十四條規定之適用，且原告於刑事附帶民事
      起訴狀亦自承渠等之父母早逝，並有
      於李應洲死亡，則原告之父母法律上之人格已不存在，並未因此受有非財產上
      之損害，亦無從取得非財產上損害賠償請求權；再參諸最高法院八十四年台上
      字第二九三四號判例要旨：「非財產上之損害賠償請求權，因與被害人之人身
      攸關，具有專屬性，不適於讓與或繼承。民法第一百九十五條第二項規定，於
      同法第一百九十四條規定之非財產上損害賠償請求權，亦有其適用。」，故原
      告主張繼承其父母之非財產上損害賠償請求權云云，於法無據，其此部分請求
      被告應給付原告各二十五萬元非財產上之損害，為無理由，均應予駁回。
三、綜上所述，原告乙○○依民法第一百九十二條第一項請求被告給付新台幣十五萬
    七千五百五十六元，及自九十二年十一月二十八日（起訴狀繕本送達翌日）起至
    清償日止，按年息百分之五計算之利息，為有理由，逾此範圍部分及其餘原告之
    請求，均為無理由，應予駁回。
四、原告陳明願供擔保，聲請宣告假執行，核原告乙○○勝訴部分尚無不合，爰酌定
    相當擔保金額准許之。原告乙○○及其餘原告敗訴部分，既無理由，均應予駁回
    ，其等之假執行聲請，均失所附麗，應併予駁回。
五、結論：原告之訴為一部有理由，一部無理由，依民事訴訟法第三百八十五條第一
    項前段、第七十九條、第八十五條第一項前段，第三百九十條第二項，判決如主
    文。
中　　　華　　　民　　　國　　九十三　　年　　　四　　　月　　　六　　　日
                        臺灣板橋地法院民事第二庭
                              法　　　官　林錫凱
右為正本，係照原本作成。
如對本判決上訴，須於判決送達後廿日內向本院提出上訴狀
中　　　華　　　民　　　國　　九十三　　年　　　四　　　月　　　六　　　日
                              法院書記官　許清琳
